臺灣士林地方法院刑事判決
110年度審訴字第952號
公  訴  人  臺灣士林地方檢察署檢察官
被      告  呂理峰


選任辯護人  巫宗翰律師
            劉芯言律師
上列被告因違反毒品危害防制條例案件，經檢察官提起公訴（11
0年度偵字第13145號），本院判決如下：
    主  文
呂理峰販賣第二級毒品，未遂，處有期徒刑壹年陸月。緩刑參年
。扣案如附表編號1所示之第二級毒品甲基安非他命均沒收銷燬
、編號2所示之行動電話壹支沒收。
    事  實
一、呂理峰明知甲基安非他命係毒品危害防制條例第2條第2項第
    2款所列管之第二級毒品，未經許可，不得販賣、持有，竟
    意圖營利，基於販賣第二級毒品之犯意，於民國110年7月11
    日下午4時11分許前不詳時間，以其所有之iPhone7行動電話
    1支（IMEI：000000000000000；含門號0000000000號SIM卡1
    枚）連結網際網路，以暱稱【可問可調  低調。000-00-00
    直接問】登入通訊軟體「Grindr」（下稱Grindr），以此暗
    示毒品交易之字眼，吸引有意購買毒品之買家注意並與之聯
    繫。適執行網路巡邏之新北市政府警察局新莊分局員警何柏
    林於110年7月11日下午4時11分許發現前開可疑暱稱後，佯
    裝買家透過Grindr與呂理峰聯絡，雙方議定以新臺幣（下同
    ）1萬元之價格向呂理峰購買第二級毒品甲基安非他命4公克
    ，並相約在臺北市○○區○○街000號前進行交易，呂理峰即於
    同日下午5時55分許，持如附表編號1所示之甲基安非他命4
    包至約定地點，與佯裝買家之員警何柏林會面交易，當場將
    甲基安非他命4包交付何柏林，並向何柏林收取價金1萬元，
    員警何柏林確認為甲基安非他命後，即於同日下午6時10分
    許當場將呂理峰逮捕，致未得逞，警方並當場查扣上開甲基
    安非他命4包（驗前毛重合計3.88公克、驗餘毛重合計3.877
    公克）、呂理峰使用之前開行動電話1支，呂理峰乃將收取
    之價金歸還，始悉上情。
二、案經新北市政府警察局新莊分局報告臺灣士林地方檢察署檢
    察官偵查起訴。
    理  由
壹、證據能力方面
一、按刑事偵查技術上所謂之「釣魚」，係指對於原已犯罪或具
    有犯罪故意之人，以設計引誘之方式，佯與之為對合行為，
    使其暴露犯罪事證，再加以逮捕或偵辦者而言；此項機會提
    供型之誘捕行為，純屬偵查犯罪技巧之範疇，因無故入人罪
    之教唆犯意，亦不具使人發生犯罪決意之行為，並未違反憲
    法對於基本人權之保障，且於公共利益之維護有其必要性。
    故依「釣魚」方式所取得之證據資料，若不違背正當法定程
    序，法律不予禁止，原則上尚非無證據能力。經查，本件被
    告呂理峰以其前開行動電話連結網路，並以暱稱【可問可調
      低調。000-00-00直接問】登入Grindr，以此方式向不特
    定用戶暗示可為毒品交易，尋找毒品買家，警方僅係以引誘
    之方式使其暴露犯罪事證，乃機會提供型之誘捕行為，與犯
    意提供型之陷害教唆有別，是警方所取得與該犯行相關之證
    據自具有證據能力，合先敘明。
二、次按被告之自白，非出於強暴、脅迫、利誘、詐欺、疲勞訊
    問、違法羈押或其他不正之方法，且與事實相符者，得為證
    據，刑事訴訟法第156條第1項定有明文。經查，本件被告於
    警詢、偵訊、本院準備程序及審理中所為不利於己之陳述，
    並無出於強暴、脅迫、利誘、詐欺、疲勞訊問、違法羈押或
    其他不正之方法，依上開規定，應認均有證據能力。
三、又除前述部分外，本件其他資以認定事實之卷內卷證資料（
    包含文書證據、物證等證據），亦無證據證明係公務員違背
    法定程式所取得，公訴人及被告、辯護人於本院準備程序時
    均表示同意作為證據（見本院110年度審訴字第952號卷【下
    稱本院卷】第35頁），且迄於本院言詞辯論終結前復未聲明
    異議，自均有證據能力。
貳、實體方面
一、得心證之理由：
  ㈠上揭事實，業據被告於警詢、偵訊及本院準備程序、審理時
    坦承不諱（見臺灣士林地方檢察署110年度偵字第13145號卷
    【下稱偵卷】第18至21、82至83、127至129頁、本院卷第34
    、80、120、124頁），並有員警何柏林於110年7月11日出具
    之職務報告、其與被告間之Grindr語音對話譯文、現場交易
    譯文、被告之Grindr暱稱「可問可調  低調。000-00-00直
    接問」帳號頁面、員警何柏林與被告間之Grindr訊息翻拍相
    片等附卷可稽（依序見偵卷第27、41至45、46、47至66頁）
    ，復有警方在交易現場查扣之被告欲販賣之如附表編號1所
    示之第二級毒品甲基安非他命4包、編號2所示被告所有之iP
    hone7行動電話1支（IMEI：000000000000000；含門號00000
    00000號SIM卡1枚）扣案可佐，此有新北市政府警察局新莊
    分局110年7月11日搜索扣押筆錄、扣押物品目錄表各1份附
    卷為憑（見偵卷第30至34頁）；而扣案之如附表編號1所示
    之白色透明結晶4包（驗前毛重合計3.88公克、驗餘毛重合
    計3.877公克），經送請臺灣尖端先進生技醫藥股份有限公
    司毒品原物鑑定實驗室鑑定結果，均為第二級毒品甲基安非
    他命乙情，有該實驗室110年9月1日毒品證物鑑定分析報告1
    份在卷可稽（見偵卷第132頁），足見被告前開出於任意性
    之自白應與事實相符，堪予採信。
  ㈡又所謂販賣，僅須行為人主觀上有營利意圖，至實際上是否
    已經獲利，則非所問，且販賣者從各種「價差」、「量差」
    或「純度」謀取差額為利潤之方式，或有差異，然其所圖利
    益之非法販賣行為目的，並無二致。查本件被告所為販賣第
    二級毒品犯行雖係經警方誘捕偵查，而未實際取得價金，惟
    被告於警詢及偵訊時供稱：本件交易之甲基安非他命，係其
    向通訊軟體LINE（下稱LINE）暱稱「8」之男子，以20公克3
    萬元之價格購得等語（見偵卷第22至23、84頁），而其欲以
    1萬元之價格出售扣案之驗前毛重合計3.88公克之甲基安非
    他命予佯裝買家之員警何柏林，此經被告供承在卷，並有其
    與員警何柏林間之Grindr訊息翻拍相片可佐，堪認其本件確
    係基於營利之意圖所為無訛。綜上，本案事證明確，被告於
    前揭時、地販賣第二級毒品未遂之犯行，堪予認定，應依法
    論罪科刑。
二、論罪科刑：
  ㈠按甲基安非他命係毒品危害防制條例第2條第2項第2款所列管
    之第二級毒品。又刑事偵查技術上所謂之「釣魚」，係指對
    於原已犯罪或具有犯罪故意之人，以設計引誘之方式，迎合
    其要求，使其暴露犯罪事證，再加以逮捕或偵辦者而言，此
    乃純屬偵查犯罪技巧之範疇，並未違反憲法對於基本人權之
    保障，且於公共利益之維護有其必要性，於此誘捕偵查案件
    ，販毒者雖有販毒之故意，且依約攜帶毒品前往交付，並已
    著手實施販毒之行為，然因係受警員引誘偽稱欲購買毒品，
    警員原無買受毒品之意思，其虛與買賣毒品，意在辦案，以
    求人贓俱獲，伺機逮捕，事實上不能真正完成買賣毒品之行
    為，而應僅論以販賣毒品未遂罪（最高法院89年度台上字第
    3434號、91年度台上字第3443號、93年度台上字第4426號及
    107年度台上字第2233號判決意旨參照）。是核被告所為，
    係犯毒品危害防制條例第4條第6項、第2項之販賣第二級毒
    品未遂罪。其持有第二級毒品之低度行為，為其後之販賣未
    遂行為所吸收，不另論罪。
  ㈡刑之減輕事由：
  ⒈按未遂犯之處罰，以有特別規定者為限，並得按既遂犯之刑
    減輕之，刑法第25條第2項定有明文。查被告前揭販賣第二
    級毒品之行為，已著手於販賣行為之實施，惟因員警喬裝買
    家，自始不具購買毒品之真意，其因而未售出任何第二級毒
    品，其犯罪屬未遂，所生損害較既遂犯為輕，爰依刑法第25
    條第2項規定，按既遂犯之刑減輕之。
  ⒉再按犯第4條至第8條之罪於偵查及歷次審判中均自白者，減
    輕其刑，毒品危害防制條例第17條第2項定有明文。查被告
    就本件販賣第二級毒品之犯行，於偵查及審判中均已自白不
    諱，符合前揭偵審自白減輕規定鼓勵犯罪行為人自白、悔過
    ，以期訴訟經濟、節約司法資源而設之立法目的，應有毒品
    危害防制條例第17條第2項減刑規定之適用，爰依前開規定
    遞減輕其刑。
  ⒊又被告於為警查獲時供稱：伊本件販賣之甲基安非他命係向L
    INE綽號【8】之男子購買，係於110年7月2日下午透過通訊
    軟體LINE向綽號【8】之男子約定好以3萬元購買20公克之甲
    基安非他命，伊於同年月2日下午4時35分先匯款2萬元到綽
    號【8】男子之中國信託帳戶，剩下之1萬元待拿到毒品再匯
    款，伊於同年月7日與綽號【8】之男子談定隔天拿取毒品，
    相約於同年月9日0時在晴美公寓酒店面交，伊於同年月8日
    晚上11時45分許到達該酒店綽號【8】之男子房間，伊拿到2
    0公克甲基安非他命後，於同日晚上11時49分許匯剩下之1萬
    元給綽號【8】之男子等語（見偵卷第22至23頁），嗣經警
    方調取被告所述綽號【8】男子之中國信託帳戶資料，查得
    該帳戶所有人為張堉城，警方又至晴美公寓酒店調閱住宿資
    料比對，張堉城確有於110年7月8日居住於該酒店，又讓被
    告指認嫌疑人指認表，被告指認張堉城即為其所述綽號【8
    】之男子，警方後於111年4月8日至法務部○○○○○○○借訊張堉
    城，張堉城陳稱：伊有於110年7月8日居住於晴美公寓酒店
    ，伊與被告係朋友關係，被告有於111年7月2日下午4時35分
    匯款2萬元、於110年7月8日晚上11時49分匯款1萬元給伊，
    但被告不是向伊購買甲基安非他命，是伊等一起合資，伊出
    1萬多元，被告出3萬元，合計4萬多元向1名男子購買甲基安
    非他命35公克，被告拿20公克，伊拿15公克等語，有新北市
    政府警察局新莊分局福營派出所員警林奕衡於111年1月21日
    出具之職務報告、於111年4月19日出具之職務報告（傳真本
    ）、張堉城之警詢筆錄（傳真本）各1份在卷可憑（見本院
    卷第67、107至113、115頁），依被告、張堉城前開陳述，
    堪認被告本案販賣之甲基安非他命確係向張堉城取得，張堉
    城即為被告之毒品來源，足認警方已因被告供出毒品來源而
    循線查獲張堉城，合於毒品危害防制條例第17條第1項所定
    要件，爰依此規定遞減其刑。
  ㈢爰審酌毒品對社會秩序及國民健康危害至深且鉅，嚴重影響
    社會治安，製造、運輸、販賣等行為情節尤重，更應嚴加非
    難，所為實乃法所不容而懸為厲禁，被告明知上情，仍無視
    於我國政府禁絕毒害之堅定立場，僅圖一己私利，任意販賣
    第二級毒品甲基安非他命予他人牟利，若其所為既遂，將肇
    生他人施用毒品之來源，足以使購買施用者導致精神障礙與
    性格異常，甚至造成人民生命健康受損之成癮性及危險性，
    不僅戕害國人身體健康，且有危害社會安全之虞，已對社會
    治安造成潛在性危險，侵害社會、國家法益非輕，殊值非難
    ，惟念其犯後坦承犯行，甚具悔意，並配合警方供出所販賣
    毒品之來源，犯後態度良好，且其無前科，素行尚佳，有其
    臺灣高等法院被告前案紀錄表在卷可按，並斟酌其犯罪手段
    、情節，應非屬集團控制者或大盤毒梟，且尚未實際賣出並
    交付予他人即為警查獲，尚未流入市面，暨考量其犯罪之動
    機、目的、危害程度，及自述學歷為博士之教育智識程度、
    現為臺北榮民總醫院博士後研究員、未婚、無子女、家境小
    康之家庭生活經濟狀況(見偵卷第17頁、本院卷第125頁)等
    一切情狀，量處如主文所示之刑。
  ㈣末查被告前未曾因故意犯罪而受有期徒刑以上刑之宣告，此
    如前述，其因一時失慮，致罹刑典，所為固非該，然事後已
    坦認犯行，非無悔過負責之誠，本院衡酌以上各情，認其經
    此偵審程序及科刑教訓後，應能知所警惕，衡以刑罰固屬國
    家對於犯罪行為人，以剝奪法益之手段，所施予之公法上制
    裁，惟其積極目的，仍在預防犯罪行為人之再犯，故對於惡
    性未深者，若因偶然觸法即令其入獄服刑，誠非刑罰之目的
    ，因認前揭對被告所宣告之刑以暫不執行為適當，爰依刑法
    第74條第1項第1款規定，併予宣告緩刑3年，以啟自新。
三、沒收部分
  ㈠按查獲之第一、二級毒品及專供製造或施用第一、二級毒品
    之器具，不問屬於犯罪行為人與否，均沒收銷燬之，毒品危
    害防制條例第18條第1項前段定有明文。本件被告所販賣而
    為警查扣之如附表編號1所示之白色透明結晶4包（驗前毛重
    合計3.88公克、驗餘毛重合計3.877公克），經送請臺灣尖
    端先進生技醫藥股份有限公司毒品原物鑑定實驗室鑑定結果
    ，乃第二級毒品甲基安非他命，已如前述，不問屬於被告與
    否，均依毒品危害防制條例第18條第1項前段規定諭知沒收
    銷燬。至盛裝前揭甲基安非他命之包裝袋4個，以現今採行
    之鑑驗方式，仍會殘留微量毒品而無法將之完全析離，故應
    與其內之甲基安非他命視為一體，依同規定併予沒收銷燬；
    另送驗耗費之甲基安非他命既已滅失而不存在，自無宣告沒
    收銷燬之必要，附此敘明。
  ㈡又按犯毒品危害防制條例第4條至第9條、第12條、第13條或
    第14條第1項、第2項之罪者，其供犯罪所用之物，不問屬於
    犯罪行為人與否，均沒收之，毒品危害防制條例第19條第1
    項定有明文；復按行動電話屬於動產，其內SIM卡由電信公
    司依申請交付使用而移轉占有，同具有動產性質。行動電話
    門號以他人名義申請而實際供己使用（包含購用易付卡），
    已屬常有之事；尤其以行動電話作為犯罪通聯工具者，使用
    他人名義申請門號通聯，更屬常見，自應以實際管領使用者
    為所有人（最高法院102年度台上字第1286號判決意旨參照
    ）。本件扣案如附表編號2所示之iPhone7行動電話1支（IME
    I：000000000000000；含門號0000000000號SIM卡1枚），係
    供被告聯繫本件毒品交易事宜所用之物，此經被告自承在卷
    （見偵卷第20頁、本院卷第124頁），屬被告本件販賣第二
    級毒品未遂犯罪所用之物，依毒品危害防制條例第19條第1
    項規定，不問屬於被告與否，均應予宣告沒收。
據上論斷，應依刑事訴訟法第299條第1項前段，毒品危害防制條
例第4條第2項、第6項、第17條第1項、第2項、第18條第1項前段
、第19條第1項，刑法第11條、第25條第2項、第74條第1項第1款
，判決如主文。
本案經檢察官李安蕣提起公訴，檢察官李清友到庭執行職務。
中　　華　　民　　國　　111 　年　　5 　 月　　18 　　日
                  刑事第九庭  審判長法　官  李育仁
                                    法  官  李冠宜
                                    法  官  陳秀慧
以上正本證明與原本無異。
如不服本判決應於收受送達後20日內向本院提出上訴書狀，並應
敘述具體理由。其未敘述上訴理由者，應於上訴期間屆滿後20日
內向本院補提理由書（均須按他造當事人之人數附繕本）「切勿
逕送上級法院」。因疫情而遲誤不變期間，得向法院聲請回復原
狀。
                              書記官  陳建宏
中　　華　　民　　國　　111 　年　　5 　　月　　18  　日
附錄本案論罪科刑法條：
毒品危害防制條例第4 條
製造、運輸、販賣第一級毒品者，處死刑或無期徒刑；處無期徒
刑者，得併科新臺幣3千萬元以下罰金。
製造、運輸、販賣第二級毒品者，處無期徒刑或10年以上有期徒
刑，得併科新臺幣1千5百萬元以下罰金。
製造、運輸、販賣第三級毒品者，處7年以上有期徒刑，得併科
新臺幣1千萬元以下罰金。
製造、運輸、販賣第四級毒品者，處5年以上12年以下有期徒刑
，得併科新臺幣5百萬元以下罰金。
製造、運輸、販賣專供製造或施用毒品之器具者，處1年以上7
年以下有期徒刑，得併科新臺幣150萬元以下罰金。
前5項之未遂犯罰之。

附表
編號 扣案物品名稱              數      量  1 第二級毒品甲基安非他命 4包（驗前毛重合計3.88公克、驗餘毛重合計3.877公克）  2 iPhone7行動電話 1支（IMEI：000000000000000；含門號0000000000號SIM卡1枚）